臺灣高雄地方法院民事裁定
108年度消債更字第326號
聲  請  人  馬靜文  
0000000000000000

上列當事人因消費者債務清理事件聲請更生，本院裁定如下：
    主  文
聲請人馬靜文自中華民國一百零八年十一月十九日下午四時起開
始更生程序。
命司法事務官進行本件更生程序。
    理  由
一、聲請意旨略以：伊無力清償債務，曾於民國108年7月17日向
    本院聲請調解債務清償方案，惟調解不成立。又伊未經法院
    裁定開始清算程序或宣告破產，爰聲請更生等語。
二、按債務人不能清償債務或有不能清償之虞者，得依本條例所
    定更生或清算程序，清理其債務。債務人無擔保或無優先權
    之債務總額未逾新臺幣（下同）12,000,000元者，於法院裁
    定開始清算程序或宣告破產前，得向法院聲請更生。法院開
    始更生程序之裁定，應載明其年、月、日、時，並即時發生
    效力。法院裁定開始更生或清算程序後，得命司法事務官進
    行更生或清算程序，必要時得選任律師、會計師或其他適當
    之自然人或法人一人為監督人或管理人。消費者債務清理條
    例（下稱消債條例）第3條、第42條第1項、第45條第1項及
    第16條第1項分別定有明文。
三、經查：
  ㈠聲請人前於108年7月17日向本院聲請調解債務清償方案，經
    本院108年度司消債調字第362號受理，於同年8月13日調解
    不成立，聲請人並於同日以言詞聲請更生等情，業經本院調
    閱上開調解卷宗核閱無訛。
  ㈡次查，聲請人於106年及107年度申報所得分別為30,116元、1
    3,927元（均為薪資所得），惟其自陳聲請更生前兩年內有
    薪資所得每月22,000元，名下無財產，勞工保險投保於高雄
    市冰果冷飲服務職業工會，另有富邦人壽保單解約金45,305
    元，其為被保險人之國泰人壽3張保單要保人均為其母親林
    淑芬。又聲請人自陳106年10月起至107年3月於傑克小子飲
    料店擔任員工，自107年5月起至同年11月於日月潭紅茶冰擔
    任員工，月薪均為22,000元，自107年12月起迄今於福記鮮
    茶飲料店擔任員工，據其自行提出之薪資袋所載108年1月至
    8月之實發金額均為25,000元，未領取社會補助等情，此有
    財產及收入狀況說明書（本案卷第5至10頁）、債權人清冊
    （本案卷第12頁）、財政部高雄國稅局106年及107年度綜合
    所得稅各類所得資料清單及總歸戶財產查詢清單（本案卷第
    16至18頁）、勞工保險被保險人投保資料表（本案卷第19頁
    ）、財團法人金融聯合徵信中心前置協商專用債權人清冊（
    本案卷第23至24頁）、信用報告（本案卷第26頁）、員工職
    務證明書（本案卷第70頁）、薪資袋（本案卷第71至74頁）
    、戶籍謄本（本案卷第75頁）、存摺（本案卷第77至88頁）
    、國泰人壽保險股份有限公司函（本案卷第94至95頁）、商
    業保險投保資料查詢結果表（本案卷第99頁）、富邦人壽保
    險股份有限公司陳報狀（本案卷第100至101頁）、高雄市政
    府社會局社會福利資訊料查詢表（本案卷第117至119頁）等
    在卷可參。則在查無聲請人有其他收入來源之情形下，佐以
    其現年23歲，及已出具員工職務證明書及上開月份之薪資袋
    ，本院即以每月收入25,000元作為核算其現在償債能力之基
    礎。
  ㈢關於聲請人個人日常必要支出部分，聲請人於調解程序陳稱
    與父親、姐姐及弟弟共同居住於父親名下房屋，該房屋尚須
    繳納貸款，故其每月支付5,000元予父親等情，嗣其提出父
    親馬成龍名下之華南銀行存摺交易明細，自107年11月起至1
    08年3月每月扣繳本息23,307元，自108年4月起每月扣繳26,
    126元（見本案卷第89至93頁，另參後述）。按債務人必要
    生活費用，以最近一年衛生福利部或直轄市政府所公告當地
    區每人每月最低生活費一點二倍定之，消債條例第64條之2
    第1項定有明文。本院參酌衛福部社會司所公告108年度高雄
    市最低生活費標準為13,099元，則聲請人每月生活所必需除
    有特殊情形並有證據證明者外，自宜以此數額之1.2倍即15,
    719元為度，始得認係必要支出。又上開最低生活費用之標
    準，係照當地最近1年平均每人消費支出60％，依其基準之家
    庭收支調查報告調查表格式所示有關經常性支出之調查項目
    ，其原即包括利息支出、食品、衣著、房租及水費、電費、
    醫療保健、交通、娛樂、教育等基本生活需求。本院認在聲
    請人未能立證證明其有其他特殊需求之情形下，其個人必要
    生活費用即應以此為限度。
四、綜上所述，以聲請人現每月收入25,000元為其償債能力基準
    ，扣除個人必要生活費15,719元後，餘9,281元，而聲請人
    目前負債總額為5,084,615元（參調解卷第31頁以下，聲請
    人擔任父親馬成龍汽車貸款保證人所負保證債務，分別為合
    迪股份有限公司1,778,400元、和潤企業股份有限公司1,442
    ,904元及裕融企業股份有限公司1,818,840元，及2家金融機
    構信用卡債務，分別為台北富邦銀行26,897元及聯邦銀行17
    ,574元。另查馬成龍亦向本院聲請前置調解暨更生程序，現
    以本院108年度消債更字第345號受理在案，併此敘明），扣
    除富邦人壽保險解約金45,305元，以聲請人每月所餘按月攤
    還結果，需約45年【計算式：（5,084,615－45,305）÷9,281
    ÷12＝45.2】始能清償完畢，應認其已不能清償債務。此外，
    聲請人無擔保或無優先權之債務總額未逾12,000,000元，且
    無消債條例第6條第3項、第8條或第46條各款所定駁回更生
    聲請之事由存在，則聲請人聲請更生為有理由，應予准許，
    爰命司法事務官進行本件更生程序。
五、依消債條例第11條第1項、第45條第1項，裁定如主文。
中　　華　　民　　國　　108 　年　　11　　月　　14　　日
                  民事庭　法　官　賴寶合
以上正本係照原本作成。
本裁定不得抗告。
中　　華　　民　　國　　108 　年　　11　　月　　15　　日
                          書記官  胡美儀